【裁判字號】    89,易,92
【裁判日期】    890328
【裁判案由】    違反公司法
【裁判全文】
臺灣臺北地方法院刑事判決                            八十九年度易字第九二號
    公  訴  人  臺灣臺北地方法院檢察署檢察官
    被      告  丙○○
    選任辯護人  廖忠信
右列被告因違反公司法案件，經檢察官聲請簡易判決（八十七年度偵字第二六四七四
號）及移送併辦（八十八年度偵字第二一八九號），由本院改以通常程序審理，本院
判決如左：
    主  文
丙○○公司負責人，違反公司不得經營登記範圍以外之業務之規定，處拘役伍拾日，
併科罰金新台幣壹拾伍萬元，拘役如易科罰金，罰金如易服勞役，以銀元佰元即新
臺幣玖佰元折算壹日。
    事  實
一、丙○○自民國八十七年九月二十八日起至八十八年九月止，係任設於台北市○○
    路一○○號一、二、三樓之宜京企業有限公司（下稱宜京公司，公司招牌為「錢
    櫃ＫＴＶ視聽歌城）之負責人，明知該公司原登記營業項目為「(1)餐廳業務之經
    營，(2)飲酒店業，(3)食品錄音帶唱片雜誌視伴唱器之買賣業務，(4)菸酒之買賣業
    務」，並不包含ＫＴＶ視聽歌唱業務，竟自八十七年九月間起至八十八年九月間
    止任負責人期間，在宜京公司內經營公司登記範圍外之ＫＴＶ視聽歌唱業務。其
    間於八十七年十月二十三日下午九時十分許、同年十一月二十五日凌晨一時二十
    五分許，曾分別經台北市政府建設局、台北市政府警察局中山分局人員查獲。
二、案經台北市政府建設局報請臺灣台北地方法院檢察署檢察官偵查起訴。
    理  由
一、訊據被告丙○○，就自八十七年九月二十八日至八十八年九月間任宜京公司之負
    責人，且宜京公司之公司登記營業項目「(1)餐廳業務之經營，(2)飲酒店業，(3)食
    品錄音帶唱片雜誌視伴唱器之買賣業務，(4)菸酒之買賣業務」，並不包含ＫＴＶ
    視聽歌唱業務等情，均自白不諱，核與證人甲○○、乙○○證述情節大致相合，
    並有公司資料查詢表、公司基本資料查詢、經濟部公司執照、股東同意書、公司
    登記申請案收據、股權轉讓協議書、台北市政府營利事業登記證在卷可稽。再宜
    京公司仍於被告丙○○任負責人期間內經營ＫＴＶ視聽歌唱業務，於八十七年十
    月二十三日下午九時十分許、同年十一月二十五日凌晨一時二十五分許，分別為
    台北市政府建設局、台北市政府警察局中山分局人員查獲等情，亦有台北市政府
    建設局八十七年十月三十一日北市建一字第八七二六五二○三號、八十八年一月
    十二日北市建一字第八七二七六四六七號函、同局八十七年十月二十三日商業稽
    查紀錄表、台北市政府警察局中山分局八十七年十二月十六日北市警中分行字第
    八七六三○○七一○○號函、該局八十七年十一月二十五日臨檢紀錄表附卷可佐
    ，均足為補強證據，堪證被告任意性自白之真實性，故被告自白應堪採信。另雖
    台北市政府警察局中山分局於八十七年十一月二十五日查獲宜京公司經營ＫＴＶ
    視聽歌唱業務之臨檢紀錄表中載明：甲○○為實際負責人等字，再據宜京公司股
    東同意書、經濟部公司執照影本所載：被告丙○○遲於八十七年十月二十六日方
    經選任為宜京公司董事、十月三十一日登記為負責人等語，然查，被告自承：自
    八十七年九月即已實習、處理宜京公司營業、管理帳目事宜，至八十七年十月方
    正式接手等語，是八十七年十月間被告雖尚未經登記為負責人，但已實際經營公
    司業務，故實際決定宜京公司繼續經營ＫＴＶ視聽歌唱業務者，實為任實際負責
    人之被告丙○○，附此敘明。綜上，本件事證明確，被告犯行洵堪認定，應予依
    法論科。
二、按「公司不得經營登記範圍以外之業務。」公司法第十五條第一項定有明文，考
    公司法此條項規定，其立法意旨無非以公司於其設立登記之初既已要求公司負責
    人登記公司所營營業項目，則公司負責人當必依其所登記公司營業範圍為事業之
    經營，俾求其實際經營事業與登記範圍一致，而得使主管機關以其行政監督立場
    查核公司之營業項目與登記範圍有否符合，否則公司可擅自經營登記範圍以外之
    業務，將使公司法要求公司於其設立登記時登記所營事業範圍之規定失其意義（
    公司法第十九條第一項、第一百零一條參照），被告丙○○為宜京公司負責人，
    明知該公司所登記經營之事業項目中不含ＫＴＶ視聽歌唱業務，竟在該公司上址
    經營登記範圍以外之該項業務，核其所為係違反前揭公司法第十五條第一項規定
    ，應依同條第三項規定論處。另被告自八十七年十月二十三日下午九時十分許至
    八十八年九月間違法經營同一視聽歌唱業務之部分，起訴意旨雖為論及，但與起
    訴書所指之犯罪事實同一，有裁判上一罪之關係，應為起訴效力所及，基於審判
    不可分原則，自得一併予以審究，附此敘明。本院爰審酌被告雖於偵審中坦承犯
    行，惟被告營業之招牌標明「錢櫃ＫＴＶ視聽歌城」以招徠顧客，顯係以違法之
    ＫＴＶ視聽歌唱業務營業項目為主要營業項目；且於營業期間已二度為警查獲，
    仍不知改善顯無悔過之心；又經營視聽歌唱業之地點係於一般之住宅區，無視經
    營視聽歌唱業務因出入份子複雜、於凌晨時間仍有人引吭高歌，將導致該住宅區
    大多數之居民出入安全、居住安寧受嚴重威脅，並衡量被告其餘犯罪行為所生之
    危害及其犯罪之手段等一切情狀，量處如主文所示之刑，並諭知易服勞役之折算
    標準。
據上論斷，應依刑事訴訟法第二百九十九條第一項前段，公司法第十五條第三項，刑
法第十一條前段、第四十二條第二項，罰金罰鍰提高標準條例第二條，現行法規所定
貨幣單位折算新台幣條例第二條，判決如主文。
本案經檢察官孟玉梅到庭執行職務。
中      華      民      國      八十九      年     三     月    廿八    日
                      臺灣臺北地方法院刑事第三庭
                                        法    官  郭  惠  玲
右正本證明與原本無異。
如不服本判決，應於判決送達後十日內，向本院提出上訴狀。
                                        書 記 官  林  淑  貞
中      華      民      國      八十九      年     四     月     六     日
附錄本案論罪科所依據之法條全文：
公司法第十五條：
一公司不得經營登記範圍以外之業務。
二公司之資金，除因公司間業務交易行為有融通資金之必要外不得貸與股東或任何他
  人。
三公司負責人違反前二項規定時，處一年以下有期徒刑、拘役或科或併科新台幣十五
  萬元以下罰金，並賠償公司因此所受之損害。


司法院資訊處製作；財團法人民間司法改革基金會備份。
